臺灣臺北地方法院刑事判決　　　　　　 99年度交易字第764號
公　訴　人　臺灣臺北地方法院檢察署檢察官
被　　　告　吳文雄
上列被告因過失傷害案件，經檢察官提起公訴（99年度偵字第11
794 號），本院判決如下：
    主  文
吳文雄過失傷害人，處有期徒刑貳月，如易科罰金，以新臺幣壹
仟元折算壹日。
    事  實
一、吳文雄領有普通小型車駕駛執照，於民國98年10月29日18時
    10分許，駕駛車牌號碼DK-0137 號自用小客車，沿臺北市○
    ○區○○街北往南方向行駛，行經延吉街126 巷口而欲左轉
    126 巷時，本應注意汽車行駛至交岔路口，轉彎車應讓直行
    車先行及車前狀況，並隨時採取必要之安全措施，且依當時
    情形天候晴，夜間有照明，柏油路面乾燥無缺陷、無障礙物
    ，視距良好，並無不能注意之情事，竟疏未注意及此，貿然
    在該處左轉，適有李昉騎乘車牌號碼BJG-712 號重型機車沿
    延吉街南往北方向行至該處，因閃避不及遭吳文雄駕駛之自
    小客車右前方保險桿撞擊李昉之左側機車車身，致李昉受有
    左側股骨內髁線性骨折合併關節血腫、左側肩部旋轉肌肌腱
    炎、下背部挫傷、頸部扭挫傷、左膝外傷合併韌帶斷裂等傷
    害。
二、經李昉訴由臺北市政府警察局大安分局報請臺灣臺北地方法
    院檢察署檢察官偵查起訴。
    理  由
壹、程序方面
    按被告以外之人於審判外之言詞或書面陳述，除法律有規定
    者外，不得作為證據，刑事訴訟法第159 條第1 項定有明文
    ，此即學理上所稱之「傳聞證據排除法則」，而依上開法律
    規定，傳聞證據原則上固無證據能力，但如法律別有規定者
    ，即例外認有證據能力。又按被告以外之人於審判外之陳述
    ，雖不符同法第159 條之1 至之4 之規定，而經當事人同意
    作為證據，法院審酌該言詞陳述或書面陳述作成時之情況，
    認為適當者，亦得為證據。同法第159 條之5 第1 項定有明
    文。查本判決下列所引用之證據，其中傳聞證據部分，均經
    被告及檢察官於本院準備程序及審理時同意作為證據使用（
    見本院卷第157 頁、第165 頁反面至第166 頁反面），本院
    審酌該等傳聞證據作成時之狀況，並無違法或不當等不宜作
    為證據之情形，依前開說明，均得作為證據。
貳、實體方面
一、訊據被告吳文雄固坦承於上揭時、地駕駛上開車輛左轉時與
    告訴人李昉騎乘之機車擦撞一情不諱，惟矢口否認有何過失
    傷害犯行，辯稱：當時對向車道上有一台計程車後退禮讓出
    路口我才左轉，我已經快完成轉彎，才突然遭告訴人之機車
    擦撞，告訴人自承當時時速有30公里，經過路口也沒有減速
    ，我看到告訴人時有踩煞車，遭告訴人撞上時車速是零，是
    告訴人沒有互相禮讓，不是我未禮讓直行車先行，且告訴人
    本來就有舊傷，車禍當天左腳已有紗布包紮，告訴人提出來
    的診斷證明書不能證明所受的傷是我造成的云云。
二、經查：
  (一)被告於98年10月29日18時10分許，駕駛車牌號碼DK-0137 號
    自用小客車自臺北市○○街北往南方向左轉126 巷時，適遇
    告訴人騎乘車牌號碼BJG-712 號重型機車沿延吉街南往北方
    向行駛，而發生碰撞，致告訴人受有傷害之事實，此經證人
    即告訴人於警詢中、證人鄭光哲於本院審理時證述在卷，並
    有道路交通事故現場圖、道路交通事故調查報告表(一)、(二)、
    被告及告訴人交通事故談話紀錄表、臺北市車輛行車事故鑑
    定委員會鑑定意見書各1 份、蒐證照片10張附卷可稽，另告
    訴人因此次車禍受有左側股骨內髁線性骨折合併關節血腫、
    左側肩部旋轉肌肌腱炎、下背部挫傷、頸部扭挫傷、左膝外
    傷合併韌帶斷裂等傷害，亦有國軍松山總醫院附設民眾診療
    服務處診斷證明書、財團法人基督復臨安息日會臺安醫院（
    下稱臺安醫院）診斷證明書各1 紙在卷可憑（偵卷第4 頁至
    第6 頁、第14頁、第16頁、第18頁、第19頁、第21頁、第47
    頁至第51頁、第55頁至第57頁、本院卷第37頁、第162 頁）
    。
  (二)被告雖辯稱伊左轉彎時受到對向車道之計程車禮讓而通過路
    口，看到告訴人時又馬上煞車，伊並無撞擊告訴人，是告訴
    人車速太快，路口看到被告車輛時才煞不住撞擊伊云云，惟
    證人鄭光哲於本院審理時證稱：我剛好等待要橫過馬路，看
    到被告駕駛的汽車左轉、告訴人的車子要直行，告訴人的車
    子就碰的一聲撞上，告訴人的車頭撞到被告的右前車頭保險
    桿，告訴人因行進的慣性，撞上時人有往前撲的動作，我覺
    得是左轉車沒有禮讓直行車行走，被告轉彎時轉得太直接等
    語綦詳（本院卷第162 頁至第163 頁反面），且延吉街為雙
    向各1 車道，汽、機車需共用同一車道，此有道路交通事故
    現場圖存卷可查，當時又是下班時間，車流量大而有壅塞情
    況，被告是在左轉轉到一半時，才看到告訴人之機車從右前
    方駛來，其看到告訴人之機車時已距離5 、6 公尺一節，亦
    經被告於偵查中、本院準備程序時及交通事故談話紀錄表中
    供陳在卷（偵卷第18頁、第41頁、本院卷第30頁），衡情告
    訴人之機車在路邊停放之車輛及壅塞之汽車間行進，車道並
    非寬廣，車速自不可能過快，且告訴人與被告兩車擦撞時，
    告訴人並未因反作用力而人車倒地，足見兩車撞擊時，告訴
    人撞上被告車輛之力量非大，益證告訴人之車速非快，被告
    於左轉彎前應可注意告訴人之機車已接近路口，然被告於左
    轉彎時既未注意告訴人之來車並禮讓告訴人之直行車先行即
    逕行左轉致兩車擦撞，其有未注意車前狀況及轉彎車未讓直
    行車先行之過失甚明。
  (三)被告另辯稱其看到告訴人的車時，就馬上煞車，撞擊力道是
    零，告訴人亦自承遭碰撞時並未倒下，當無造成告訴人受傷
    云云。惟告訴人撞上被告車子時，告訴人坐在機車上卡著不
    能動，告訴人右手扶著機車把手，左手要把機車與自己離開
    被告的車子，而摸著被告的引擎蓋，腳蹬了2 、3 下，仍然
    沒有辦法將車子移開，一對年輕人去幫助告訴人，告訴人腳
    受傷，一拐一拐牽著機車到鄭光哲面前一情，此經證人鄭光
    哲於本院審理時證述在卷（本院卷第162 頁至第164 頁），
    且告訴人於98年10月29日本件車禍事故發生後，隨即於同日
    前往臺北市立聯合醫院仁愛院區急診，並於同日23時轉往國
    軍松山醫院急診，除在臺北市立聯合醫院仁愛院區經診斷傷
    勢為左膝挫傷疑韌帶損傷、頸部扭挫傷、下背部挫傷，亦經
    國軍松山醫院急診室檢查發現左膝腫脹有壓痛、關節活動受
    限，下背處壓痛、左膝一處擦傷1 ×0.5 平方公分，經國軍
    松山醫院評估後建議住院治療並安排進一步檢查，告訴人自
    98年10月30日轉至骨科病房住院治療至98年11月14日出院，
    其住院原因為「左側股骨內髁線性骨折合併關節血腫、左側
    肩部旋轉肌肌腱炎、下背部挫傷、頸部扭挫傷」，與急診檢
    查發現「下背挫傷及左膝擦挫傷」相關連，為同次傷害造成
    ，此有臺北市立聯合醫院99年12月1 日北市醫仁字第099314
    68000 號函暨病歷資料、國軍松山總醫院99年11月16日醫松
    醫療字第0990002775號函暨病歷摘要紀錄、100 年2 月8 日
    醫松醫療字第1000 000317 號函暨病歷摘要紀錄存卷可佐（
    本院卷第19頁、第20頁、第60頁至第66頁、第114 頁、第11
    5 頁），嗣告訴人前往臺安醫院就診，經身體檢查及核磁造
    影檢查，有左膝外傷合併前十字韌帶斷裂，左膝外傷與韌帶
    斷裂應是同時造成，到院就診時傷勢是舊傷一情，亦經臺安
    醫院於99年12月8 日（99）醫發字第793 號函函覆明確（本
    院卷第82頁），依告訴人在仁愛醫院、松山醫院就診之時間
    次第具有密接性，且在臺安醫院檢查出左膝外傷合併前十字
    韌帶斷裂又係舊傷，與本件車禍發生當日仁愛醫院診斷告訴
    人受有左膝挫傷疑韌帶損傷相吻合，足見告訴人確實因本件
    車禍而受有如事實欄所載之傷害。被告雖辯稱告訴人腳部原
    有受傷，且告訴人為家暴案件之被害人，其提出之診斷證明
    書所載傷勢不能證明為被告造成云云，然被告於警詢中陳稱
    車禍發生時所看到告訴人包裹繃帶部分是左腿肚，核與證人
    鄭光哲於本院審理時證稱其看現場看到告訴人小腿包著類似
    繃帶的東西等語相符（本院卷第163 頁、偵卷第8 頁），顯
    見告訴人縱使在本件車禍發生前下肢受有舊傷，傷勢部位與
    本件車禍後告訴人所提出診斷證明書所載所受傷害部位並不
    相同，且該診斷證明書上所記載之傷勢亦經國軍松山總醫院
    函覆以均是98年10月29日急診時所診察之同次傷害所造成，
    已經本院敘述如前，是被告辯稱本件告訴人之傷勢並非伊造
    成，無非卸責之詞，不足採信。
  (四)本件事故經送請臺北市車輛行車事故鑑定覆議委員會鑑定覆
    議結果，雖認為被告左轉彎車不讓直行車先行為肇事主因，
    告訴人未注意車前狀況為肇事次因，惟上開鑑定意見，僅依
    雙方車損狀況判斷告訴人未注意車前狀況致反應不及而肇事
    ，而未斟酌告訴人騎乘機車之車速非快，被告卻疏未注意對
    向車道上告訴人前來之直行車，此觀上開鑑定覆議意見書即
    明，且本院認其未及審酌證人鄭光哲之證述，尚有未及周延
    之處，惟上開鑑定結果，認被告駕駛自小客車左轉彎車未讓
    直行車先行，以致肇事，仍與本院認定相符，併此敘明。
  (五)按汽車行駛至交岔路口，轉彎車應讓直行車先行，駕駛人應
    注意車前狀況，並隨時採取必要之安全措施，道路交通安全
    規則第102 條第1 項第7 款、第94條第3 項分別定有明文。
    被告考領有普通小型車駕駛執照，於行經肇事之交岔路口欲
    左轉時，理應注意上開規定，而依當時天候晴，夜間有照明
    ，柏油路面乾燥無缺陷、無障礙物，視距良好，並無不能注
    意之情事，竟未讓直行車先行及注意車前狀況即貿然左轉，
    致被告所駕車輛之右前車頭撞擊告訴人所騎乘之機車左側，
    並因此受有上開傷害，被告應負過失責任甚明。且被告之過
    失行為與告訴人所受傷害間，具有相當因果關係，至堪認定
    。
  (六)綜上所述，被告空言否認其過失，自非可採。本件事證明確
    ，被告過失傷害犯行洵堪認定，自應依法論科。
三、核被告所為，係犯刑法第284 條第1 項前段之過失傷害罪。
    又告訴人發生上開車禍後，經員警據報前往告訴人就醫之醫
    院時，在處理員警僅知悉犯罪事實，但不知悉犯罪人前，被
    告亦在醫院主動向前來處理之員警坦承肇事，而願接受裁判
    ，此有北市○○○○○道路交通事故肇事人自首情形記錄表
    在卷可憑（偵卷第22頁），核與刑法自首之規定相符，應依
    刑法第62條前段規定減輕其刑。爰審酌被告駕車時，疏未注
    意道路交通安全規則之相關規定，致生本件車禍而肇事致人
    受傷，且被告於偵審程序中，一再飾詞強辯，毫無悔意，迄
    今猶未賠償告訴人所受損害，及告訴人之傷勢尚非至鉅等一
    切情狀，量處如主文所示之刑，並諭知易科罰金之折算標準
    ，以示懲儆。
據上論斷，應依刑事訴訟法第299 條第1 項前段，刑法第284 條
第1 項前段、第62條前段、第41條第1 項前段，刑法施行法第1
條之1 ，判決如主文。
本案經檢察官郭力菁到庭執行職務。
中    華    民    國   100    年    3     月    16    日
                  交通法庭  法  官  林芳華
以上正本證明與原本無異。
如不服本判決應於收受送達後10日內向本院提出上訴書狀，並應
敘述具體理由；其未敘述上訴理由者，應於上訴期間屆滿後20日
內向本院補提理由書（均須按他造當事人之人數附繕）「切勿逕
送上級法院」。
                            書記官  林鈴芬
中    華    民    國   100    年    3     月    16    日
附錄本案論罪科刑法條
刑法第284條
因過失傷害人者，處6 月以下有期徒刑、拘役或5 百元以下罰金
，致重傷者，處1 年以下有期徒刑、拘役或5 百元以下罰金。
從事業務之人，因業務上之過失傷害人者，處1 年以下有期徒刑
、拘役或1 千元以下罰金，致重傷者，處3 年以下有期徒刑、拘
役或2 千元以下罰金。